【裁判字號】    98,交聲,761
【裁判日期】    980331
【裁判案由】    聲明異議
【裁判全文】
臺灣臺中地方法院交通事件裁定         98年度交聲字第761號
原處分機關  交通部公路總局臺中區監理所臺中市監理站
異  議  人
即受處分人  甲○○
上列受處分人因違反道路交通管理處罰條例案件，對於交通部公
路總局臺中區監理所臺中市監理站於民國九十八年二月十三日所
為之處分（裁監稽違字第裁六一—ＧＥ0000000號），聲
明異議，本院裁定如下：
    主  文
異議駁回
    理  由
一、原處分機關略以：異議人即受處分人（下稱受處分人）甲○
    ○騎乘其所有之車牌號碼Ｐ２Ｅ－６３３號重型機車，於民
  國九十七年九月八日十五時五分許，在臺中市○○路與平德路
  口處，因「安全帽帶未扣緊」之違規，為臺中市警察局第五分
  局水湳派出所員警以中市警交字第ＧＥ0000000號違反
  道路交通管理事件通知單依法舉發，違規單通知聯由警方交付
  ；受處分人於九十七年九月十五日提出申訴，經原處分機關函
  覆以：「車輛駕駛人於違規時、地安全帽帶未扣緊行駛道路，
  員警依法舉發並無不符」等語，並於九十八年二月十三日以裁
  監稽違字第裁六一—ＧＥ0000000號裁決書〈依違反道
  路交通管理處罰條例第三十一條第六項規定〉，裁處受處分人
  罰鍰新臺幣（下同）五百元，受處分人不服依法聲明異議等語
  。
二、聲明異議意旨略以：本人於九十七年九月時曾申訴，然官官
    相護，不認為不對，錯的都是死老百姓。誰說本人沒戴安全
    帽？請放尊重點，別偽造文書，到底警察是人民褓姆，還是
    欺壓人民的惡霸？請積點德別欺壓善良老百姓，舉頭三尺有
    神明。九十七年九月八日本人於趕上班途中，被警察攔下來
    左瞧右看，給我安個「安全帽帶未扣緊」的罪名，只是安全
    帽帶鬆弛，什麼時候又變成沒戴安全帽？欲加之罪，何患無
    詞，我下巴短綁太緊不舒服，無法正常說話，如此戴法戴了
    二十幾年，從沒臨檢的警察說不行，怎麼碰到個惡警說如此
    不行？嚴胥惡吏，官官相護，請說個理由「安全帽太鬆」戴
    法會妨礙到何人？別濫用公權力欺人太甚，處罰請讓人心服
    口服，別官逼民反，爰聲明異議云云。
三、按機器腳踏車駕駛人或附載座人未依規定戴安全帽者，處新
    臺幣五百元罰鍰，道路交通管理處罰條例第三十一條第六項
    定有明文。經查：本件受處分人甲○○騎乘其所有之車牌號
    碼Ｐ二Ｅ－六三三號重型機車，於九十七年九月八日十五時
    五分許，在臺中市○○路與平德路口處，因「安全帽帶未扣
    緊」之違規，為臺中市警察局第五分局水湳派出所員警以中
    市警交字第ＧＥ0000000號違反道路交通管理事件通
    知單依法舉發一節，有舉發違反道路交通管理事件通知單及
    裁決書各一份在卷可稽。受處分人雖以上開情詞置辯，惟按
    道路交通管理處罰條例第三十一條第六項所稱之安全帽，其
    規格及配戴方式如下：三、配帶時安全帽應正面朝前及位置
    正確，於顎下繫緊扣環，安全帽並應適合頭形，穩固戴在頭
    上，不致上下左右晃動，且不可遮蔽視線，道路交通安全規
    則第八十八條第二項第三款亦有明定。又上開道路交通管理
    處罰條例第三十一條第六項規定係於九十年一月十七日由同
    條例第三十一條第三項：「機器腳踏車駕駛人及附載座人，
    未戴安全帽者，處駕駛人新臺幣五百元罰鍰。其實施及宣導
    辦法，由交通部定之。」移列而來，其立法理由謂：「據肇
    事結果統計及醫學分析，機車駕駛人肇事後，頭部受傷之可
    能性較大且較為嚴重，為減少社會成本之支出，爰予明定機
    車駕駛人或附載人員均應戴安全帽。」（詳立法院公報第八
    十三卷第三十五期院會紀錄參照），前開規定之立法目的既
    為避免機車駕駛人之頭部受傷，故安全帽之配戴方式自應符
    合其功能性，若不將安全帽之扣環繫緊，則遇交通事故時，
    安全帽極易自頭部掉落，而無法達保護駕駛人頭部之目的，
    是以，騎乘機車配戴安全帽未扣扣環或未依規定配戴，客觀
    上即與未戴安全帽之危險性相當。再者，證人即原舉發機關
    之執勤員警江志忠於九十八年三月十六日在本院具結證稱：
    「（問：可否說明當時舉發情形為何？）當時地點為四平路
    及平德路口，是在四平路上，違規人從平德路紅燈右轉四平
    路，經我攔檢，我有發現他的安全帽帶沒有扣緊，也就是他
    的帶子垂下，雖有上扣，但是鬆鬆的垂在下巴以下，沒有依
    照規定扣緊他的頭部」、「（問：鬆弛的程度為何？）蠻鬆
    的，帶子的位置約離下巴有三公分的高度，因為他所戴的是
    半罩式的安全帽，甩頭應該不會掉，但一旦有事故發生，應
    該無法發揮保護作用。」等語在卷可憑（本院卷九十八年三
    月十六日訊問筆錄參照），足見本件違規行為係前開警員當
    場親眼所見發覺而加以取締者，其所證舉發上開違規事實經
    過乃屬具體明確，當無虛偽不實之虞，且受處分人之上開聲
    明異議中亦自承「只是安全帽帶鬆弛」等語，則安全帽帶既
    未能貼緊下巴，於機車行駛時，自難期待安全帽係穩固戴於
    頭上，而達到保護駕駛人安全之目的。受處分人上開違規之
    事實，自堪予以認定。從而原處分機關依前揭道路交通管理
    處罰條例第三十一條第六項及違反道路交通管理事件統一裁
    罰標準表之規定裁處受處分人罰鍰五百元，核無違誤。本件
    受處分人之異議為無理由，應予駁回。
據上論斷，應依道路交通管理處罰條例第八十七條第二項，道路
交通案件處理辦法第十九條規定，裁定如主文。
中    華    民    國    98    年    3    月    31    日
                  交通法庭    法  官  林學晴
上正本證明與原本無異。
如不服本裁定應於送達後五日內向本院提出抗告狀。
                              書記官  簡雅文
中    華    民    國    98    年    3    月    31    日


司法院資訊處製作；財團法人民間司法改革基金會備份。
